【裁判字號】    96,訴,4749
【裁判日期】    970630
【裁判案由】    強盜等
【裁判全文】
臺灣臺中地方法院刑事判決              96年度訴字第4749號
公  訴  人  臺灣臺中地方法院檢察署檢察官
被      告  乙○○
                    現另案於臺灣臺中監獄臺中分監執行中
指定辯護人   本院公設辯護人  子○○
上列被告因強盜等案件，經檢察官提起公訴（96年度偵字第24404
號），本院判決如下：
    主    文
乙○○收受贓物，處有期徒刑參月；又共同傷害人之身體，累犯
，處有期徒刑肆月；又意圖為自己不法之所有，以強暴至使不能
抗拒，而取他人之物，累犯，處有期徒刑伍年伍月；應執行有期
徒刑伍年玖月。
    犯罪事實
一、乙○○前於民國92年間因犯竊盜、恐嚇及公共危險等罪，經
    臺灣高等法院臺中分院以92年度上易字第1505號判處有期徒
    刑1年6月、6月，應執行有期徒刑1年10月確定，及臺灣南投
    地方法院以92年度投交簡字第218號判決5月確定，經定應執
    行有期徒刑2年1月，竊盜部分並經法院宣告應於刑之執行前
    入勞動場所強制工作3年，於96年6月1日假釋付保護管束出
    監後，於同年8月15日保護管束期滿執行完畢（未經撤銷假
    釋，惟又於假釋期間之96年7月間因犯竊盜罪，經本院以96
    年度簡字第713號判處有期徒刑4月確定，於97年3月12日執
    行完畢）。仍不知悔改，竟基於收受贓物之犯意，於96年8
    月14或15日  (原蒞庭公訴人意旨認係於96年8月14日至同年
    10月13日之某日) ，在不詳地點，明知真實姓名、年籍不詳
    之成年人所交付之車牌號碼BMK-732號重型機車係來路不明
    之贓物  (為卯○○所有，於96年8月14日17時30分許，在臺
    中縣沙鹿鎮○○○○路附近之黃昏市場旁停車場失竊，原起
    訴書認定係96年10月8日下午5時許失竊，應予更正），竟仍
    收受而作為代步工具騎乘之。嗣於96年10月13日晚間6時許
    ，乙○○與丙○○ (綽號V仔)、壬○○ (綽號阿龍碼、辛○○(綽號秋華)等人，在臺中縣神岡鄉○○路36號附近之臭豆
    腐攤位飲酒時，因談及當時另一桌亦在飲酒之丁○○有詐賭
    之事而引發眾怒，嗣乙○○至丁○○旁稱欲借款新臺幣 (下
    同)500 元之事，丁○○答未有500元，雙方乃因此發生肢體
    衝突，之後乙○○基於傷害之犯意並追打丁○○至臺中縣神
    岡鄉○○路36號前庭院處，壬○○、辛○○二人亦隨後趕到
    且同有傷害犯意之聯絡而毆打丁○○ (壬○○、辛○○部分
    未經檢察官提起公訴) ，過程中乙○○見丁○○口袋露出百
    元紙鈔，遂獨自基於意圖為自己不法所有之犯意，藉由持續
    與壬○○、辛○○對丁○○施以毆打之強暴行為，至使丁○○不能抗拒之機會，自行強取丁○○口袋內外露之現金700
    元，得手後揚長而去，用以購買米酒及香菸而花用殆盡。嗣
    於96年10月13日晚間7時30分許，為警在臺中縣神岡鄉○○
    路239號查獲乙○○，並扣得上開車牌號碼BMK  -732號重型
    機車及餘款240元。
二、案經臺中縣警察局豐原分局報請臺灣臺中地方法院檢察署檢
    察官偵查起訴。
    理    由
一、本件被告乙○○及其指定辯護人對於卷內書面證據資料之證
    據能力並未有所爭執，迄於言詞辯論終結前，亦未主張有何
    刑事訴訟法第159條第1項不得為證據之情形，應認其已同意
    本件 (含偵查卷及調查筆錄) 卷內之書面證據資料均得作為
    證據，且經本院審酌後，認本件卷內證據資料並無不適當之
    情形，應認均有證據能力，合先敘明。
二、訊據被告乙○○矢口否認有何收受贓物及加重強盜等犯罪事
    實，其辯稱：被害人丁○○雖然喝酒，但其能一隻手拉著和
    平路36號的紗門，另一隻手可以與另二個遊民打架，屋主向
    伊表示已報警，警察隨即就來，之後，伊看到被害人的口袋
    有700元，便拿走700元，伊不確定被害人丁○○是否知道是
    伊拿走錢，因為被害人只認識伊；關於收受贓物的部分，伊
    不知道車號BMK-732機車是來路不明的贓物，因為該輛機車
    係於96年7月10幾日，伊向一位叫做「癸○○」之遊民朋友
    借得，且期間伊亦分別於7月22日、8月底及10月12日，向神
    岡分駐所副所長以協尋人身份，查詢該輛機車是否為他人遺
    失或失竊，並未有該車是贓車之問題，倘機車有問題，伊可
    以馬上報案將機車交由警察處理等詞；經查：
(一)、上開車號BMK-732之重型機車確係被害人卯○○失竊機車
      之事實，業據卯○○及其子寅○○證述明確在卷，且證人
      卯○○在本院審理時具結證述：該輛機車平日由夫妻一起
      使用，太太上中班，伊上早班，機車是輪流騎乘，每天都
      有騎乘該輛機車去上班(見本院卷一頁125)，而證人卯○○之警詢筆錄雖記載其係於96年10月9日2時許，發現BMK-
      732之重型機車失竊（見警卷頁15），及其於檢察官訊問
      筆錄「問：（提示）報案紀錄為96年10月9日，你有何意
      見? 答：是，我是於96年10月8日就遺失一發現就去報案
      」云云  (見上開第24404號偵卷頁30），惟其到院已證稱
      ：不是凌晨，是在下午4時許伊到菜市場買東西，要騎車
      時發現失竊，隨即到警局報失竊等情  (見本院卷一頁124
      反) ，且臺中縣警察局烏日分局於97年5月2日以中縣烏警
      偵字第09  70017326號函本院說明：警員黃宣富現任職於
      本分局犁份派出所，貴院所查重機車BMK-732號遺失案係
      黃員在清水分局光華派出所期間，因誤植該車車號及引擎
      號碼，於發現時黃員已調職至本分局犁份派出所，故於該
      員任職派出所登入E化報案系統重  開案植入正確車號及
      引擎號碼，實際受理報案單位為清水分局光華派出所等情
      ，且依該函文檢附警員黃宣富職務報告及重機車BMK-732
      號受理相關資料，可知卯○○係於96年8月14日17時30分
      許遺失車號BMK-732號重型機車，且隨即於同日18時25分
      許，向清水分局光華派出所報案機車遺失之事，有該函文
      及檢附之相關職務報告、陳報單、受理各類案件紀錄表及
      調查筆錄等資料在卷可考；再者，證人甲○○在本院審理
      時證述：96年7月間伊有見過被告，當時被告好像是騎白
      色的機車，印象中被告有騎過很多次很像車號BMK-732之
      重型機車，但伊不確定騎乘機車的時間點為何，且不確定
      被告所騎乘的機車即為該輛車號BMK- 732之重型機車等語
      （見本院卷二頁10至12），及證人即現任臺中縣警察局豐
      原分局神岡分駐所警員庚○○到院證稱：被告於96年7月
      16日左右來派出所內，提供有關贓車的線索，當天伊有注
      意到被告騎乘的機車是銀色車側身有線條狀烤漆，伊與其
      他同仁都有看過被告使用該輛機車3個星期以上，伊不確
      定被告所提供贓車的線索是否有該輛車碼BMK-732重型機
      車的資料，亦無法確定當天被告所騎乘的機車是與卯○○
      所報失竊的機車係同一輛，伊僅確定車身是一樣的等情（
      見本院卷一頁126至130），以及證人己○○現任臺中縣警
      察局豐原分局神岡分駐所副所長到庭證述：伊的印象中被
      告曾二次提供車號讓伊查詢是否為贓車，但不確定曾提供
      車號BMK-732給伊查詢，也不確定96年7月22日當天被告是
      否騎乘上開車號BMK-7 32機車與伊一起去潭子查詢非法居
      留、偷渡等語（見本院卷一頁126至130），均足見被告雖
      有提供贓車資料供警局查贓及曾於96年7月間騎乘機車至
      警局之事，但均無法證實被告確有提供車號BMK-732之資
      料予警局查贓或被告於96年7月間所騎乘的機車即為車號
      BMK-732之重型機車，是被告辯述伊分別於7月22日、8 月
      底及10月12日，向神岡分駐所副所長以協尋人身份，查詢
      該輛車號BMK-732之重型機車是否為他人遺失或失竊，並
      未有該車是贓車之情形，倘機車有問題，伊可以馬上報案
      將機車交由警察處理，伊不知該輛機車係來路不明之贓物
      等詞，尚難遽信；此外，尚有臺中縣警察局車輛尋獲電腦
      輸入單、失車唯讀案件基本資料及贓物認領保管單等件在
      卷足佐，是被告上開收受贓物之犯行，應堪認定。另承上
      ，前開車號BMK-732之重型機車，既係卯○○於96年8月14
      日17時30分許遺失，雖蒞庭檢察官當庭陳明認被告係於96
      年8月14日至同年10月13日間之某日收受贓物，惟因依現
      有事證無法積極證明被告係在同年8月15日以後收贓，且
      此收贓日涉及被告是否構成累犯，則既然依蒞庭檢察官陳
      述之意旨並無法排除被告係於同日或隔日即同年月15日收
      受該輛被竊之重型機車的情形，故依罪疑惟輕之原則，應
      作有利於被告之認定即被告係於96年8月14日或15日收受
      該輛來路不明之贓車，附此敘明。
(二)、被告關於其如何自被害人丁○○身上取走700元之經過，
      前於警詢及檢察官初訊時雖供稱：伊看到有人的錢掉在地
      上，伊以為沒有人看到，就撿起來云云  (見警卷頁7、臺
      灣臺中地方法院檢察署96年度偵字第24404號卷頁11），
      惟被告嗣於檢察官複訊時改稱：被害人與阿龍 (即壬○○
       ) 正在拉扯時，伊有看到被害人的口袋露出100元的紙鈔
      ，就用右手順勢拉了幾百元出來，並當場表示這些錢就當
      作是被害人之前耍老千的處理費，並當面要交給V仔（即
      丙○○），但V仔表示有欠伊的錢，就將這些錢當作還伊
      的錢等詞（見上開第24404號偵卷頁20），以及其在本院
      準備程序訊問時供述：伊看到被害人的口袋有700元，便
      拿走700元，伊不確定被害人丁○○是否知道是伊拿走錢
      ，因為被害人只認識伊之詞，應認為被告確係打架過程中
      拿取被害人身上之700元，而再參以被害人於警詢及檢察
      官初訊時分別指述：被告夥同2名男子及1名女子從後面追
      過來並一起動手打伊的身體，被告持木棍其他人用拳腳及
      椅子打伊，伊無法反抗，被告就從伊的右口袋取走700元
      ，且被告有恐嚇伊如不拿錢給他就要打伊，伊很害怕……
      被告偕同3、4個人打伊一個人，除了被告以外，其他人都
      是用手腳打伊，當時伊扶靠貼著一家民宅的門被2、3個人
      毆打，伊的雙手正在抵抗毆打伊的人，被告用手伸進伊的
      口袋將700元拿走，伊當時無法反抗被告搶伊的錢等詞（
      見警卷頁13至14及臺灣臺中地方法院檢察署96年度偵字第
      24404號卷頁18至19)，及其在本院審理時所指稱：因被告
      向伊表示要借500元，伊稱沒有，嗣被告及其他人即壬○○、辛○○、V仔（即丙○○）共4人一起打伊，伊被毆打
      後逃跑至臺中縣神岡鄉○○路36號，打完後伊就不省人事
      ，不知在何種情形下700元被被告拿走，報警後被告及V仔
      先跑，其他二人即壬○○、辛○○留在現場繼續打伊的頭
      及身體，被告沒有向伊表示若不借錢就要打伊，伊不知道
      被告何時拿走伊口袋裡的700元，可能是伊在臺中縣神岡
      鄉○○路36號前被打時拿走的，伊確定在警察來之前他們
      才打完，剩辛○○、壬○○留在現場，伊未看到被告伸手
      進入伊口袋內拿700元，是警方前來後，伊才知道700元不
      見，當時伊被毆打所以無法逃走，壬○○、辛○○也一起
      打伊，伊無法反抗，被壓在和平路36號住處門前，伊被打
      到不知是何人打伊，因為伊一隻手拉36號住戶的鐵門，一
      隻手在阻擋等情（見本院卷一頁132至136、本院卷二頁23
      反至24），除被告未有以言詞脅迫「倘不借錢即毆打」及
      被害人不知何時遭被告取走700元等事實外，被害人已明
      確指訴其遭人毆打已達不能抗拒程度及被取走700元財物
      之情形，再參酌證人丑○○到庭證述：伊看到臺中縣神岡
      鄉○○路36號前面庭院，有好幾個人與丁○○打架，但是
      天色暗暗的，看不清楚，印象中有壬○○、辛○○、丁○○等三人，約有三、四個人在打架，看到被害人一人被打
      ，有看到辛○○打被害人，其他人在罵被害人，且有看到
      被害人頭部有流血，他一直想往屋內進來，他抓著紗門想
      要進來，後面有人打他，但伊沒有讓他進來等情（見本院
      卷二頁22至23)，並證人丙○○（即綽號V仔之人）在本院
      審理時證述：當天在臭豆腐攤子前，印象中被告、壬○○
      、辛○○、伊、丁○○發生衝突，應該是辛○○、壬○○
      、被告與伊徒手毆打被害人丁○○，伊當天有聽到被害人
      有詐賭的事，因為此原因毆打被害人，當時沒有人勸架，
      被告有打被害人，但不知道原因，伊沒有去臺中縣神岡鄉
      ○○路36號前，因喝完酒故先離開，被告、辛○○、壬○○、丁○○仍留在現場等情（見本院卷二頁18反至21），
      及證人壬○○到院證述：被告至隔壁桌與被害人說話至警
      察前來時，伊全程在現場，但他們打到和平路36號前時，
      伊是最後到達，在臭豆腐攤子前他們有稍微拉扯，好像也
      有打之情 (見本院卷二頁17反) ，以及被告在本院審理時
      亦供承：當時伊在現場 (指臺中縣神岡鄉○○路36號前面
      庭院處)，警察來之前伊始離開之情 (見本院卷二頁23反)
      ，應認為證人丑○○所證稱「天色暗暗的，看不清楚，印
      象中有壬○○、辛○○、丁○○等三人，約有三、四個人
      在打架，看到被害人一人被打」等語中之「三、四個人」
      係指壬○○、辛○○、丁○○以外，尚包括被告在內，是
      證人丑○○到院所證述其未看到被告之詞，應係當時天暗
      未能看清楚在場的人所為之證言，並無法據此逕為有利於
      被告之認定，是被告辯稱其係在勸架云云，殊無可取，被
      告確有與壬○○、辛○○二人共同毆打被害人至無法抗拒
      之情，已堪認定。另證人辛○○雖到院證述：沒有看到有
      何人出手打被害人，被害人在屋內，被告及丙○○有無站
      在外面，伊不清楚之詞 (見本院卷二頁12反至13) ，及壬○○雖到庭證稱：在和平路36號前未看到被告，過程中僅
      看到被告與被害人相推，沒有打架，伊不知被告與V仔聽
      到要報案即離開現場之詞 (見本院卷頁二15至16) ，惟證
      人壬○○上開證言內容，業與其在警詢時所證稱：喝酒時
      綽號V仔 (即丙○○)稱被害人曾詐賭，綽號芋阿 (指被告
      ) 聽到即說其來處理，嗣看到被告用拳頭打被害人腹部一
      下，綽號V仔之人見狀亦上前，此際被害人持椅子打綽號V
      仔的頭部，嗣綽號V仔與被告即開始追打被害人，伊與辛○○隨後趕到和平路36號前，因辛○○勸架遭被害人打到
      頭部，伊即出手打被害人的頭部，嗣伊叫旁人趕快報案，
      綽號V仔及被告聽到要報案馬上離開現場等詞  (見本院卷
      一頁109至110) 不相符合，復與被告上開供認其在警察抵
      達現場前仍在和平路36號前庭院處之情相左，而證人辛○○到院亦證稱：伊與被告、丙○○、壬○○一桌，有談論
      被害人詐賭之事，一片鎖著鐵門由被害人以手拉著，伊詢
      問被害人何以要這樣抓著 (見本院卷二頁12至) ，及證人
      壬○○在本院審理時亦證述：有聽到被告說被害人詐賭之
      事，被告好像有打被害人一下，也有看到被告及V仔追被
      害人之情 (見本院卷二頁15反至16) ，故難僅依證人辛○○、壬○○上揭片面證述內容，即認定被告未有毆打被害
      人之事，均附此敘明。
(三)、又本件本院審核證人辛○○、壬○○到庭經隔離訊問後所
      為證述內容，即證人辛○○到庭證稱：伊跑去和平路36號
      看到被害人丁○○、屋主太太 (即丑○○) 及先生 (即戊○○) 在屋內，只剩下壬○○在場，看到被害人臉部流血
      且喝的很醉，伊有詢問被害人何人打他，被害人只說有人
      打他但沒有說何人打他，他卻罵伊三字經，壬○○看不過
      去所以打了他一巴掌且報了警，警察來了以後，伊有打他
      一巴掌且向被害人表示：我好心對你，你還罵我，警方有
      看到，伊沒有看到被告在被害人身上拿錢，是後來經由神
      岡派出所告知，始知事情的經過等詞（見本院卷二頁12至
      14），及證人壬○○到院證述：因為被害人與辛○○拉扯
      在一起，伊用手推被害人一下說不可以這樣打伊的朋友，
      伊沒有看到亦不清楚何人在被害人身上拿錢之詞 (見本院
      卷二頁15) ，可知證人辛○○及壬○○除坦認其等毆打被
      害人之事外，其等證述對方毆打被害人之情節亦屬大致符
      合，且證人丑○○到庭亦證稱：在場的壬○○表示會出事
      情，故要伊報警之情 (見本院卷頁22反) ，故應認為證人
      辛○○及壬○○對於被告取走被害人身上700元之事，非
      屬知悉，實難認定證人辛○○及壬○○亦具有對被害人不
      法得財、強取財物之強盜犯意與行為分擔的著手，況按刑
      法第321條第1項第4款所稱之結夥三人，係以結夥犯之全
      體俱有犯意之人為構成要件，若其中一人缺乏犯意，則雖
      加入實施之行為，仍不能算入結夥三人之內，最高法院46
      年度台上字第366號著有判例可資參照，亦知證人辛○○
      及壬○○二人雖有加入實施毆打被害人之行為，但就意圖
      為被告不法所有之強盜犯行，並未有知與欲之犯意聯絡，
      且不能算入結夥三人之內，是蒞庭檢察官認定被告成立結
      夥三人以上之加重強盜罪，而變更起訴法條，容有誤會，
      附此敘明。再者，被告強取700元花用後所餘240元，業經
      被害人領回，有贓物認領保管單1份，及被害人受有頭皮
      開放性傷口，亦有診斷證明書1份，以及相關照片4張附卷
      可佐，是綜據上述，被告前開辯詞，核屬事後卸責之詞，
      被告上揭強盜犯行，事證已臻明確，已堪認定，自應依法
      論科。
三、核被告所為，係犯刑法第349條第1項之收受贓物罪、同法第
    277條第1項傷害罪及同法第328條第1項意圖為自己不法之所
    有，以強暴至使不能抗拒而取他人之物之強盜罪；被告與辛○○、壬○○就上開傷害之犯行，互有犯意聯絡及行為分擔
    ，應論以共同正犯。另被告所犯上開傷害罪，已在原起訴事
    實「被告與阿龍、秋華之成年友人，…共同毆打被害人丁○○」之起訴範圍內，本院自應予以審酌，而被告所犯上開傷
    害罪時間在先，而於傷害過程中，被告始獨自另行起意強盜
    ，故前揭傷害行為，非為強盜犯行之當然結果，應分別論罪
    ，併此敘明；被告前於92年間因犯竊盜、恐嚇及公共危險等
    罪，經臺灣高等法院臺中分院以92年度上易字第1505號判處
    有期徒刑1年6月、6月，應執行有期徒刑1年10月確定，及臺
    灣南投地方法院以92年度投交簡字第218號判決5月確定，經
    定應執行有期徒刑2年1月，竊盜部分並經法院宣告應於刑之
    執行前入勞動場所強制工作3年，於96年6月1日假釋付保護
    管束出監後，於同年8月15日保護管束期滿執行完畢，此有
    臺灣高等法院被告前案紀錄表及臺灣臺中地方法院檢察署刑
    案資料查註紀錄表各1份在卷可憑，其受徒刑之執行完畢後5
    年以內故意再犯本件收受贓物、傷害及強盜之有期徒刑以上
    之罪，均構成累犯，均應依刑法第47條第1項規定加重其刑
    ；是被告所犯之上開收受贓物、傷害及強盜3罪，犯意有別
    ，行為互殊，應予分論併罰；爰審酌被告收受來路不明的贓
    車之犯罪所生危害，及其不思循正當途徑賺取金錢，竟因見
    被害人遭毆打時口袋露出百元紙鈔，因貪圖被害人身上財物
    ，即續以毆打之強暴方式至使被害人不能抗拒之方式強盜之
    ，其犯罪之動機、手段均具惡性，所為對於社會治安亦有顯
    著危害，且被告迄至於本院審理時均未能坦承犯行，並無悔
    意，以及被告強取財物係700元等一切情狀，分別量處如主
    文所示之刑及定其應執行之刑，以資懲儆，公訴意旨認被告
    所犯上開贓物罪部分應量處有期徒刑1年，及強盜罪部分應
    量處有期徒刑8年，均嫌過重，附此敘明。又本院衡酌本件
    被告犯罪之情節（包含強盜所使用之手段與強盜所得財物之
    金額）、其行為之嚴重性、所表現之危險性及對於未來行為
    之期待性，依憲法比例原則之規範，認本件量處被告如主文
    所示之刑，已足收懲儆之效，未達須以保安處分預防矯治之
    程度，尚無施以強制工作之必要，併此敘明。
據上論斷，應依刑事訴訟法第299條第1項前段，刑法第349條第
1項、第277條第1項、第328條第1項、第28條、第47條第1項、第
51 條第5款，刑法施行法第1條之1，判決如主文。
本案經檢察官辰○○到庭執行職務。
中    華    民    國    97    年    6     月    30    日
                    刑事第三庭  審判長法  官  賴恭利
                                      法  官  陳思成
                                      法  官  楊曉惠
以上正本證明與原本無異。
如不服本判決，應於收受送達後10日內向本院提出上訴書狀（應
敘述具體理由並附繕本）。
上訴書如未敘述理由，應於上訴期間屆滿後20日內補提理由書於
本院。
                                      書記官  陳玲誼
中    華    民    國    97    年    6     月    30    日
附錄論罪科刑法條
刑法第349條
收受贓物者，處三年以下有期徒刑、拘役或五百元以下罰金。
刑法第277條
傷害人之身體或健康者，處3年以下有期徒刑、拘役或1千元以下
罰金。
刑法第328條
意圖為自己或第三人不法之所有，以強暴、脅迫、藥劑、催眠術
或他法，至使不能抗拒，而取他人之物或使其交付者，為強盜罪
，處5年以上有期徒刑。


司法院資訊處製作；財團法人民間司法改革基金會備份。
